【裁判字號】    97,審小上,13
【裁判日期】    970925
【裁判案由】    返還押租金等
【裁判全文】
臺灣臺北地方法院民事判決            97年度審小上字第13號
上  訴  人  乙○○
            甲○○
被上訴人    丙○○
上列當事人間請求返還押租金等事件，上訴人對於民國97年7月3
1日本院臺北簡易庭97年度北小字第2419號第一審判決提起上訴
，本院判決如下：
    主  文
上訴駁回。
第二審訴訟費用新臺幣壹仟伍佰元由上訴人負擔。
    理  由
一、上訴人提起上訴無非以：系爭租約租期確為3年，有上訴人
    以期票支付為證，另押租金確為新臺幣（下同）2,000元，
    其中1,000元併同前6期租金於簽約時一起交付（共計25,000
    元），另1千元係遙控器押金，於被上訴人交付遙控器同時
    給付。又系爭委辦案件係被上訴人委託上訴人代辦，上訴人
    自得向其請求給付代墊款、酬勞。詎原審未待上訴人提陳證
    物，亦未令上訴人從容陳述相關案由，且於判決前未審酌上
    訴人所提準備書狀，亦未令被上訴人詳加答辯，而被上訴人
    庭訊當日所提反訴狀，經原審諭命撤回，並未交付繕本於上
    訴人，經上訴人事後閱卷始知其內容係極盡歪曲，原審均未
    詳加審酌即遽為判決，已損及上訴人權益，而違背民事訴訟
    法第199條第1項、第2項規定，未盡其闡明義務，原審訴訟
    程序有重大瑕疵，自屬違背法令等語為其論據。
二、按對於小額程序之第一審裁判上訴，非以其違背法令為理由
    ，不得為之。而上訴狀內應記載上訴理由，表明下列各款事
    項：(一)原判決所違背之法令及其具體內容。(二)依訴訟資料可
    認為原判決有違背法令之具體事實。民事訴訟法第436條之
    24第2項、第436條之25條分別定有明文。又依同法第436 條
    之32第2項準用第468條及第469條第1款至第5款規定，判決
    不適用法規或適用不當者，為違背法令，其判決有同法第46
    9條第1款至第5款所列情形之一者，為當然違背法令。是當
    事人於小額訴訟程序提起上訴，如依民事訴訟法第468條規
    定，以第一審判決有不適用法規或適用法規不當為理由時，
    其上訴狀或理由書應有具體之指摘，並揭示該法規之條項或
    其內容，若係成文法以外之法則，應揭示該法則之旨趣，倘
    為司法院解釋、或最高法院之判例，則應揭示該判解之字號
    或其內容，如以民事訴訟法第469條第1款至第5款所列各款
    情形為理由時，其上訴狀或理由書應揭示合於該條款之事實
    。本件上訴人係以原判決違背民事訴訟法第199條第1項、第
    2項而提起上訴，依前開說明，應認已對於小額程序第一審
    裁判，主張其違背法令為理由提起上訴，其上訴合於法定程
    式，先予敘明。
三、次按審判長應注意令當事人就訴訟關係之事實及法律為適當
    完全之辯論。審判長應向當事人發問或曉諭，令其為事實上
    及法律上陳述、聲明證據或為其他必要之聲明及陳述；其所
    聲明或陳述有不明瞭或不完足者，應令其敘明或補充之，民
    事訴訟法第199條第1項、第2項定有明文。是依該法第199條
    第2項規定，審判長應向當事人發問或曉諭，令其陳述事實
    、聲明證據，或為其他必要之聲明及陳述，其所聲明及陳述
    有不明瞭或不完足者，應令其敘明或補充之云云，此為審判
    長（或獨任推事）因定訴訟關係之闡明權，同時並為其義務
    ，故審判長對於訴訟關係未盡此項必要之處置，違背闡明之
    義務者，其訴訟程序即有重大瑕疵，而基此所為之判決，亦
    屬違背法令（最高法院43年台上字第12號判例參照）。然查
    ，綜觀原審全案審理過程，於民國97年7月29日言詞辯論期
    日前，上訴人已提出起訴狀詳述其訴訟關係之事實及請求依
    據，並檢附車位租賃契約、欠款明細表、財政部函、調解不
    成立證明書、臺灣臺北地方法院檢察署檢察官不起訴處分書
    為證，嗣於97年7月9日提出陳報狀補提相關單據明細，被上
    訴人復於97年7月21日提出陳報狀為答辯，並提出臺灣臺北
    地方法院檢察署檢察官不起訴處分書、臺灣高等法院檢察署
    檢察官處分書、臺灣臺南地方法院提存所函、公告、補償費
    印領清冊、聲請調解書、本院民事執行處囑託查封登記書、
    土地登記謄本、房地產登記費用明細表、欠款明細表為證。
    而於言詞辯論期日，上訴人所為訴之聲明及事實理由如訴狀
    所載，被上訴人則否認曾積欠上訴人債務，上訴人再表示：
    系爭債務於93年10月份完成，當時處理者為房地產代書業務
    ，處理時曾為被上訴人代墊費用，93年12月9日曾聲請調解
    ，後來被上訴人告伊等侵占權狀，系爭所有權狀確實尚未返
    還等語。上訴人更提出準備書狀就被上訴人之答辯表示意見
    。則兩造就其訴訟關係之事實及法律已為適當完全之辯論，
    其所為聲明或陳述並無不明瞭或不完足之處。且原審法官係
    以上訴人就所請求停車位押租金、酬勞及代墊費用俱未舉證
    以實其說，而駁回上訴人之請求，乃係取捨證據、認定事實
    之職權行使，亦無不適用法規或適用法規不當之情形。上訴
    人泛指原審判決違反民事訴訟法第199條之闡明義務規定，
    要屬誤解，並不足採。本件依上訴意旨足認上訴為無理由，
    爰依民事訴訟法第436條之29第2款之規定，不經言詞辯論，
    逕予判決駁回。
三、據上論結，本件上訴為無理由，依民事訴訟法第436條之32
    第1項、第2項、第436條之19第1項、第449條第1項、第95條
    、第78條、第85條第1項前段，裁定如主文。
中    華    民    國    97    年    9     月    25    日
              民事第六庭  審判長  法  官  劉坤典
                                  法  官  黃柄縉
                                  法  官  劉又菁
以上正本係照原本作成。
本判決不得上訴。
中    華    民    國    97    年    9     月    26    日
                                  書記官  潘惠梅


司法院資訊處製作；財團法人民間司法改革基金會備份。
